【裁判字號】    95,交聲,1116
【裁判日期】    951220
【裁判案由】    聲明異議
【裁判全文】
臺灣彰化地方法院交通事件裁定        95年度交聲字第1116號
原處分機關  交通部公路總局臺中區監理所彰化監理站
異  議  人
即受處分人  甲○
上列受處分人因違反道路交通管理處罰條例案件，對於交通部公
路總局臺中區監理所彰化監理站民國95年11月13日所為之處分（
彰監四字第裁64─G60A29319 號裁決書），聲明異議，本院裁定
如下：
    主  文
異議駁回。
    理  由
一、聲明異議意旨以：原處分機關以異議人即受處分人甲○於民
    國95年4 月27日上午7 時33分駕駛車牌號碼A6—0519號自用
    小客貨車，行經臺中市○○路○段處，因汽車駕駛人行車速
    度超過規定之最高時速未滿20公里，經警方以異議人違反道
    路交通管理處罰條例第40條規定，逕行舉發並開立舉發違反
    道路交通管理事件通知單（下稱舉發通知單）舉發，由原處
    分機關以異議人違反上揭規定，於95年11月13日以彰監四字
    第裁64─G60A29319 號裁決書裁罰新臺幣（下同）2,200 元
    。然異議人之住處，並無人居住並收受上揭裁決書，為此聲
    明異議云云。
二、按受處分人不服道路交通管理處罰條例第8 條所定主管機關
    所為之處罰者，得於接到裁決書之翌日起20日內，向管轄地
    方法院聲明異議，道路交通管理處罰條例第87條第1 項定有
    明文。又聲明異議應以司法狀紙，敘述異議之理由，提出於
    原處分機關為之，交通法庭認聲明異議不合法律上之程式或
    其異議權已經喪失者，應以裁定駁回之，道路交通案件處理
    辦法第13條、第18條前段亦分別定有明文。又按處理違反道
    路交通管理事件，有關文書之送達程序，依行政程序法之規
    定；送達，不能依前2 條規定為之者，得將文書寄存送達地
    之地方自治或警察機關，並作送達通知書2 份，1 份黏貼於
    應受送達人住居所、事務所、營業所或其就業處所門首，另
    1 份交由鄰居轉交或置於該送達處所信箱或其他適當位置，
    以為送達。前項情形，由郵政機關為送達者，得將文書寄存
    於送達地之郵政機關，違反道路交通管理事件統一裁罰基準
    及處理細則第5 條、行政程序法第74條第1 項、第2 項著有
    明文。
三、經查：
  (一)異議人於上揭時地，因駕駛上開自用小客貨車，因行車時速
    超過規定之最高時速未滿20公里，經警方以上揭車輛違反道
    路交通管理處罰條例第40條規定，開立舉發通知單逕行舉發
    之事實，此有違規查詢報表1 紙附卷可稽，且為異議人所不
    爭執。是上揭事實，應堪認定。
  (二)異議人之住所係位於彰化縣花壇鄉○○村○○路589 號之事
    實，此有法務部戶役政連結作業系統查詢結果1 紙附卷可參
    。另原處分機關以異議人違反道路交通管理處罰條例第40條
    規定，於95年11月13日彰監四字第裁64─G60A29319 號裁決
    書裁罰2,200 元後，乃製作裁決書，委託郵政機關按上址送
    達，嗣因郵政機關未獲會晤本人，亦無受領文書之同居人、
    受雇人或應受送達處所接收郵件人員，無法依行政程序法第
    72條、第73條之規定送達，郵務人員則於95年11月16日，依
    行政程序法第74條第1 、2 項規定，製作送達通知書1 份黏
    貼於受應受送達人住所門首，1 份置於該受送達處所信箱，
    並於95年11月16日將上開文書寄存於花壇郵局等情，此有交
    通部公路總局臺中區監理所彰化監理站95年12月18日中監彰
    字第0950113404號函檢附之上揭裁決書、送達證書影本各1
    紙附卷可參。從而，本件逕行舉發後，原處分機關確依行政
    程序法相關規定，將裁決書送達異議人住所地，該送達程序
    自屬合法無疑。而郵政機關依行政程序法第74條第1 、2 項
    規定為寄存送達者，無論應受送達人實際上於何時受領文書
    ，均以寄存之日視為收受送達之日期，發生送達效力，是本
    件裁決書應於95年11月16日完成寄存送達在花壇郵局時，即
    發生送達之效力。異議人上揭辯詞，認為其並未實際收受裁
    決書云云，尚有誤會。
  (三)本件裁決書業於95年11月16日寄存送達在花壇郵局即發生送
    達效力，已如前述，異議人如對原處分機關前開裁決不服欲
    提起異議，依照上述說明，其20日之異議期間應自95年11月
    17日（即寄存送達裁決書之翌日）起至95年12月6 日止；另
    異議人之住所係位於彰化縣花壇鄉，亦即居住於處罰機關即
    交通部公路總局臺中區監理所彰化監理站所在之彰化縣花壇
    鄉，即無扣除在途期間。是異議人至遲應於95年12月6 日向
    原處分機關提出聲明異議狀，方屬合法，然異議人竟遲至95
    年12月14日始向原處分機關提出聲明異議狀，此有蓋有原處
    分機關收文戳章之異議人聲明異議狀1 份在卷可稽，顯已逾
    20日之異議期間。從而，依照前開法條規定及說明，本件異
    議人逾期始聲明異議，其異議權業已喪失，且屬不得補正，
    依法自應予以駁回。
據上論斷，應依道路交通案件處理辦法第18條，裁定如主文。
中    華    民    國    95    年    12    月    20    日
                  交通法庭            法  官  唐中興
以上正本證明與原本無異。
如不服本裁定，應於裁定送達後五日內向本院提出抗告狀 (須附
繕本 )。
中    華    民    國    95    年    12    月    20    日
                                      書記官  施惠卿


司法院資訊處製作；財團法人民間司法改革基金會備份。
